---
title: "Agrupamento de resposta de tratamento"
output: rmarkdown::html_vignette
vignette: >
  %\VignetteIndexEntry{Agrupamento de resposta de tratamento}
  %\VignetteEngine{knitr::rmarkdown}
  %\VignetteEncoding{UTF-8}
---

```{r, include = FALSE}
knitr::opts_chunk$set(
  collapse = FALSE,
  warning = FALSE,
  message = FALSE,
  echo = FALSE,
  eval = TRUE,
  comment = "#>",
  fig.width=16,
  fig.height=9
)
```

```{r importacao}
data(dados, package = "TelePsi")
```

## Cálculo dos deltas

Após a importação dos dados processados por meio do presente pacote, os deltas
($\Delta$) de cada um dos desfechos da PROMIS é calculado através da seguinte
fórmula: $\Delta_i = pre_i - pos_i$, em que o significado de cada elemento está
explicitado no *vignette* da [análise exploratória de dados](eda.html).

Após a criação destes deltas, novas colunas na base de dados foram criadas,
como pode ser visualizado na tabela de exemplo abaixo:

```{r calcular-deltas}
dados_com_delta <- dados |> 
    dplyr::filter(!is.na(g_promis_anx)) |> 
    dplyr::mutate(
        delta_anx = b_promis_anx - g_promis_anx,
        delta_dep = b_promis_dep - g_promis_dep,
        delta_irr = b_promis_irr - g_promis_irr,
        delta_sat = b_promis_sat - g_promis_sat
    )
    
dados_com_delta |> 
    dplyr::select(dplyr::matches("^delta.*$")) |> 
    utils::head() |> 
    gt::gt() |> 
    gt::tab_header(
        title = "Exemplo com as seis observações após cálculo dos deltas para
        os desfechos da PROMIS"
    )
```

## Agrupamento da resposta de tratamento

Para as análises de agrupamento (*clustering*) em geral, a ideia é criar uma
partição da nossa amostra $C_1, \dots, C_k$, tal que:

- $C_1{\cup}C_2\dots{\cup}C_k = \{1, 2, \dots, n\}$, ou seja, deseja-se definir
$k$ subconjuntos que a união dos mesmos seja igual a totalidade da amostra. Em
outras palavras, toda observação estará contida em necessariamente um
subconjunto/agrupamento;

- $C_i{\cap}C_j = {\emptyset}, {\forall} i \neq j$, ou seja, a intersecção entre
os subconjuntos é vazia, logo, cada observação pode fazer parte de apenas um
subconjunto.

O algoritmo utilizado nesta etapa foi o *K*-médias. Este algoritmo supõe a
distância Euclidiana como medida de dissimilaridade. Visa buscar o melhor
agrupamento, ou seja, busca a partição dos dados que minimize:

$\sum\limits_{k = 1}^K\frac{1}{|C_k|}\sum\limits_{ij{\in}C_k}d^2(x_i, x_j)$

Quer dizer que nós somamos para todos os *clusters* esta quantidade determinada
pela fórmula, que é a soma das distâncias 2 a 2 de todos sujeitos pertencentes
a um determinado *cluster*.

Após realizar o agrupamento a partir do algoritmo explicado acima com o número
de *clusters* $k$ = 2, obteve-se grupos com os seguintes centróides[^1]:

[^1]: Centro do grupo/subconjunto. É a média aritmética de todos os pontos
(observações pertencentes ao *cluster*).

```{r cluster}
set.seed(123)

modelo_kmeans <- tidyclust::k_means(num_clusters = 2) |> 
    tidyclust::set_engine("stats")

fit_kmeans <- modelo_kmeans |> 
    tidyclust::fit(~ delta_anx + delta_dep + delta_irr + delta_sat,
                   data = dados_com_delta)

fit_kmeans |> 
    tidyclust::extract_centroids() |> 
    dplyr::mutate(
        .cluster = dplyr::case_when(
            .cluster == "Cluster_1" ~ "Respondentes piores",
            .cluster == "Cluster_2" ~ "Respondentes melhores"
        )
    ) |> 
    dplyr::mutate(
        dplyr::across(
            dplyr::starts_with("delta"),
            \(x) format(x, digits = 2)
        )
    ) |> 
    dplyr::rename(
        Cluster = .cluster,
        Ansiedade = delta_anx,
        Depressão = delta_dep,
        Irritabilidade = delta_irr,
        `Satisfação com a vida` = delta_sat
    ) |> 
    gt::gt() |> 
    gt::tab_spanner(
        label = gt::html("&Delta; médio"),
        columns = c(Ansiedade, Depressão, Irritabilidade, `Satisfação com a vida`)
    ) |> 
    gt::tab_header(
        title = gt::html("Dois agrupamentos baseados nos deltas (&Delta;) de todos desfechos avaliados pela PROMIS"),
        subtitle = gt::html("Elaborado com algoritmo de <i>k-means</i> para o
                            agrupamento das observações")
    )

dados_com_cluster <- fit_kmeans |> 
    tidyclust::extract_cluster_assignment() |> 
    dplyr::mutate(
        .cluster = dplyr::case_when(
            .cluster == "Cluster_1" ~ "Ruim",
            .cluster == "Cluster_2" ~ "Bom"
        )
    ) |> 
    dplyr::bind_cols(dados_com_delta)
```

No grupo de piores respondentes, observou-se uma soma do erro quadrático de
`r fit_kmeans |> tidyclust::within_cluster_sse() |> dplyr::filter(.cluster == "Cluster_1") |> dplyr::pull(n_members)`,
e no grupo de melhores respondentes, a medida ficou em 
`r fit_kmeans |> tidyclust::within_cluster_sse() |> dplyr::filter(.cluster == "Cluster_2") |> dplyr::pull(n_members)`. Esta medida de erro mede a soma de
todas distâncias das observações ao centro de seus *clusters* (centróides).
Logo, poderíamos interpretar estas medidas de soma do erro quadrático por
*clusters* de forma que o grupo dos bons respondentes é ligeiramente mais
homogêneo do que o grupo de piores respondentes.


