---
title: "Análise Exploratória"
output: rmarkdown::html_vignette
vignette: >
  %\VignetteIndexEntry{Análise Exploratória}
  %\VignetteEngine{knitr::rmarkdown}
  %\VignetteEncoding{UTF-8}
---

```{r, include = FALSE}
knitr::opts_chunk$set(
  collapse = FALSE,
  warning = FALSE,
  message = FALSE,
  echo = FALSE,
  eval = TRUE,
  comment = "#>",
  fig.width=16,
  fig.height=9
)
```

```{r importacao}
data(dados, package = "TelePsi")
```

## Depressão

Como medida de sintomas depressivos, utilizou-se o domínio de
depressão do instrumento
*Patient-Reported Outcomes Measurement Information System*
(PROMIS). Nesta primeira etapa, podemos almejar explorar
brevemente como os escores do instrumento se distribuem na
linha de base (*baseline*) e no acompanhamento após 1 mês da
intervenção.

Com este objetivo, gerou-se um histograma da distribuição dos
escores em cada um dos tempos:

```{r hist-depressao}
dados |> 
    TelePsi::plotar_hist_promis("dep")
```

*Violin plots* e *boxplots* também foram gerados para verificar
de forma mais direta a diferença entre os escores de depressão
antes e depois:

```{r violin-depressao}
dados |> 
    TelePsi::plotar_violin_promis("dep")
```

## Ansiedade

Os níveis de ansiedade também foram avaliados a partir do
PROMIS e os mesmos plots podem ser visualizados abaixo:

```{r plots-ansiedade}
dados |> 
    TelePsi::plotar_hist_promis("anx")

dados |> 
    TelePsi::plotar_violin_promis("anx")
```

## Irritabilidade

Abaixo seguem os plots para o domínio de irritabilidade:

```{r plots-irritabilidade}
dados |> 
    TelePsi::plotar_hist_promis("irr")

dados |> 
    TelePsi::plotar_violin_promis("irr")
```

## Satisfação com a vida

Abaixo seguem os plots para o domínio de satisfação com a vida:

```{r plots-satisfacao}
dados |> 
    TelePsi::plotar_hist_promis("sat")

dados |> 
    TelePsi::plotar_violin_promis("sat")
```

## Diferença nos sintomas ansiosos no pré e pós tratamento

Para calcular a mudança ao longo do tempo, calculou-se o
$\Delta_i$ que se dá pela seguinte equação: $pre_i - pos_i$,
sendo $pre_i$ o escore da observação $i$ no domínio de ansiedade
da PROMIS no *baseline* e $pos_i$, no pós-tratamento (1 mês).

Abaixo, segue um *scatterplot* com os grupos de $\Delta$
estratificados.

```{r scatter-delta-ansiedade}
dados |> 
    dplyr::filter(!is.na(g_promis_anx)) |> 
    dplyr::mutate(
        delta_anx = b_promis_anx - g_promis_anx,
        delta_bin_anx = dplyr::if_else(delta_anx > 0,
                                       "Delta positivo",
                                       dplyr::if_else(
                                           delta_anx == 0,
                                           "Delta igual a zero",
                                           "Delta negativo"))
    ) |> 
    ggplot2::ggplot(ggplot2::aes(x = b_promis_anx,
                                 y = g_promis_anx,
                                 color = delta_bin_anx)) +
    ggplot2::geom_jitter(size = 2) +
    ggplot2::geom_smooth(method = "lm") +
    ggplot2::theme_minimal(24) +
    ggplot2::labs(x = "Baseline",
                  y = "Pós-tratamento") +
    ggplot2::theme(legend.title = ggplot2::element_blank(),
                   legend.position = "top")
```

Como pode-se visualizar, a maioria da amostra apresentou uma
resposta aparentemente positiva, baseando-se na mudança de escore
de um tempo para o outro do estudo.

```{r}
dados |> 
    dplyr::filter(!is.na(g_promis_anx)) |> 
    dplyr::mutate(
        delta_anx = b_promis_anx - g_promis_anx,
        delta_bin_anx = dplyr::if_else(delta_anx > 0,
                                       "Delta positivo",
                                       dplyr::if_else(
                                           delta_anx == 0,
                                           "Delta igual a zero",
                                           "Delta negativo"))
    ) |> 
    dplyr::count(delta_bin_anx) |> 
    dplyr::mutate(`Frequência relativa` = (n/sum(n) * 100) |> 
                      format(digits = 2, nsmall = 2) |> 
                      as.character() |> 
                      stringr::str_c("%")) |> 
    dplyr::rename(Delta = delta_bin_anx,
                  `Frequência absoluta` = n) |> 
    knitr::kable(caption = "Frequência de sujeitos em cada
                 um dos grupos de Delta.")
```


