---
title: "Análise multivariada da resposta subjetiva ao tratamento"
output: rmarkdown::html_vignette
vignette: >
  %\VignetteIndexEntry{Análise multivariada da resposta subjetiva ao tratamento}
  %\VignetteEngine{knitr::rmarkdown}
  %\VignetteEncoding{UTF-8}
---

```{r, include = FALSE}
knitr::opts_chunk$set(
  collapse = FALSE,
  warning = FALSE,
  message = FALSE,
  echo = FALSE,
  eval = TRUE,
  comment = "#>",
  fig.width=16,
  fig.height=9
)
```

```{r importacao}
data(dados, package = "TelePsi")
```

## Qual foi a percepção dos sujeitos em relação a resposta de tratamento? 

```{r plot-resposta}
dados_com_resposta <- dados |> 
    dplyr::mutate(
        resposta = as.factor(
            dplyr::case_when(
                g_perc %in% c("1 Muito pior", "2 Moderadamente pior",
                              "3 Levemente pior", "4 Igual") ~ "Igual ou pior",
                g_perc %in% c("5 Levemente melhor", "6 Moderadamente melhor",
                              "7 Muito melhor") ~ "Melhor",
                TRUE ~ NA_character_
            )
        )
    ) |> 
    dplyr::filter(!is.na(resposta),
                  suicidio == "Sem risco")
    
dados_com_resposta |> 
    dplyr::count(resposta) |> 
    ggplot2::ggplot(ggplot2::aes(y = n, x = resposta)) +
    ggplot2::geom_col(fill = "orange") +
    ggplot2::geom_text(ggplot2::aes(label = n), vjust = -0.5, size = 7) +
    ggplot2::theme_minimal(base_size = 22) +
    ggplot2::labs(x = "Resposta ao tratamento"
                  ,
                  y = "# de participantes")
```

## Limpeza e manipulação de dados

Com intuito de limpeza e manipulação dos dados, variáveis como sexo, por exemplo,
foram recodificadas para padronizar no momento posterior de modelagem. Criou-se
a variável de profissionais da saúde. Gerou-se a variável de quantidade de vídeos,
além da imputação de valor ausente para observações com quantidade de vídeos
assistidos $>$ 16.

```{r processamento}
dados_incluidos <- dados_com_resposta |> 
    dplyr::select(resposta,
                  idade,
                  sexo,
                  prof_saude = essenciais,
                  g_vid,
                  dplyr::matches("^b_d[1-8]$"),
                  dplyr::matches("^b_a[1-8]$"),
                  dplyr::matches("^b_i[1-5]$"),
                  dplyr::matches("^b_cov9[a-z][a-b]*$"),
                  dplyr::matches("^b_son[1-8]$"),
                  dplyr::matches("^b_cov6[a-d]$"),
                  b_trat1,
                  b_med1,
                  b_psic1,
                  g_faltas,
                  b_promis_dep,
                  b_promis_anx,
                  b_promis_irr,
                  b_promis_sleep,
                  b_promis_sat,
                  b_covid_symp,
                  b_covid_family
                  ) |> 
    dplyr::mutate(
        sexo = as.factor(
            dplyr::case_when(
                sexo == "1 Feminino" ~ "Feminino",
                sexo == "2 Masculino" ~ "Masculino",
                TRUE ~ NA_character_
            )
        ),
        prof_saude = as.factor(
            dplyr::case_when(
                prof_saude == "1 Profissional da Saúde" ~ "Sim",
                prof_saude %in% c(
                    "2 Outro Profissional de Serviços Essenciais",
                    "3 Professor(a)",
                    "4 Outra categoria profissional"
                ) ~ "Não",
                TRUE ~ NA_character_
            )
        ), 
        g_vid = readr::parse_number(g_vid),
        g_vid = dplyr::if_else(g_vid > 16, NA_real_, g_vid)
    )
```

Posteriormente, recodificou-se mais algumas variável a fim de criar fatores
mais *friendly* para a linguagem.

```{r limpeza}
dados_limpos <- dados_incluidos |>
    dplyr::mutate(
        dplyr::across(dplyr::matches("^b_cov9[a-z][a-b]*$"),
                      \(x) as.factor(
                          dplyr::case_when(
                              x == 1 ~ "Sim",
                              x == 0 ~ "Não",
                              TRUE ~ NA_character_
                          )
                      )),
        dplyr::across(c(b_trat1, b_med1, b_psic1),
                      \(x) as.factor(
                          dplyr::case_when(
                              x == "1 Sim" ~ "Sim",
                              x == "2 Não" ~ "Não",
                              TRUE ~ NA_character_
                          )
                      )),
        resposta = relevel(resposta, ref = "Igual ou pior")
    )
```

## Modelo multivariado

Para verificar os fatores associados à resposta subjetiva ao tratamento,
criou-se um modelo de regressão logística binomial com os escores de
depressão, ansiedade, irritabilidade, sono e satisfação com a vida da PROMIS
no baseline, também foram incluídas variáveis de idade, sexo, quantidade
de vídeos assistidos, faltas no trabalho, se o sujeito realizava algum tipo
de tratamento, se era profissional de saúde, escore relacionado aos sintomas
de COVID-19, escore de COVID-19 na família e os fatores de risco e proteção
incluídos no questionário.

```{r receitas}
set.seed(123)
receita <- recipes::recipe(resposta ~ b_promis_dep + b_promis_anx +
                               b_promis_irr + b_promis_sleep +
                               b_promis_sat + idade +
                               sexo + g_vid + g_faltas + b_trat1 +
                               prof_saude + b_covid_symp + b_covid_family +
                               b_cov9a + b_cov9b + b_cov9c + b_cov9d + b_cov9e +
                               b_cov9f + b_cov9g + b_cov9h + b_cov9i + b_cov9j +
                               b_cov9k + b_cov9l + b_cov9m + b_cov9n + b_cov9p +
                               b_cov9q + b_cov9r + b_cov9s + b_cov9t + b_cov9u +
                               b_cov9v + b_cov9x + b_cov9z + b_cov9aa + b_cov9bb,
                           data = dados_limpos) |> 
    recipes::step_filter_missing(threshold = 0.1) |> 
    recipes::step_nzv(recipes::all_predictors()) |> 
    recipes::step_corr(recipes::all_numeric_predictors(), threshold = 0.9) |> 
    recipes::step_impute_median(recipes::all_numeric_predictors()) |> 
    recipes::step_impute_mode(recipes::all_nominal_predictors())
```

As variáveis com taxas maiores que 10% de valores ausentes foram removidas.
Variáveis com pouca ou nenhuma variabilidade (frequência do valor mais prevalente sobre o segundo valor mais prevalente ultrapassar 95/5 e, também, obrigatoriamente apresentar:

$$
((\text{total de valores únicos}/\text{total de observações}) \times 100) < 10
$$

Se a variavel tivesse apenas um único valor, ela também é removida.
Variáveis numéricas com correlações maiores que 0.9 também foram removidas.
As variáveis foram imputadas por meio de mediana e moda.

```{r algoritmos}
log_spec <- parsnip::logistic_reg() |> 
    parsnip::set_engine("glm") |> 
    parsnip::set_mode("classification")
```

```{r workflow}
wf <- workflows::workflow() |> 
    workflows::add_recipe(receita) |> 
    workflows::add_model(log_spec)
```

```{r}
ajuste <- wf |> 
    parsnip::fit(data = dados_limpos)

set.seed(123)
intervalos <- exp(confint(ajuste |> hardhat::extract_fit_engine())) |>
    tibble::as_tibble(rownames = "term") |> 
    janitor::clean_names()

or_table <- ajuste |> 
    hardhat::extract_fit_engine() |> 
    broom::tidy() |> 
    dplyr::left_join(intervalos, by = "term") |> 
    dplyr::transmute(
        variavel = term,
        or = exp(estimate),
        lower_int = x2_5_percent,
        upper_int = x97_5_percent,
        pvalue = p.value
        )

or_table |> 
    knitr::kable()
 
or_table |> 
    dplyr::filter(variavel != "(Intercept)" & pvalue < 0.05) |> 
    ggplot2::ggplot() +
    ggplot2::aes(
        x = or,
        y = variavel,
        label = paste0(
            as.character(format(or, digits = 2)),
            " (",
            as.character(format(lower_int, digits = 2)),
            "-",
            as.character(format(upper_int, digits = 2)),
            ")"
        )
    )+
    ggplot2::geom_point(size = 3.5, color = "maroon4") +
    ggplot2::geom_linerange(
        ggplot2::aes(xmin = lower_int, xmax = upper_int),
        color = "maroon4",
        size = 0.8) +
    ggplot2::geom_vline(xintercept = 1) +
    ggplot2::scale_x_continuous(limits = c(0, 5.5)) +
    ggplot2::scale_y_discrete(labels = c("Comendo muitos carboidratos\nou gorduras",
                                         "Usando medicações\nsem prescrição",
                                         "Quantidade de vídeos")) +
    ggplot2::labs(x = expression(paste(
        "Razão de chances (", italic("odds ratio"), ")"
    )),
    y = "Variável") +
    ggplot2::geom_text(size = 6,
                       hjust = -0.2,
                       vjust = -0.5) +
    ggplot2::theme_minimal(base_size = 20) +
    ggplot2::theme(
        axis.text.x = ggplot2::element_text(size = 20),
        axis.text.y = ggplot2::element_text(size = 20)
    )
```







